臺灣高雄地方法院民事判決　九十一年度簡上字第一八二號
　　上　訴　人　甲○○
　　訴訟代理人　黃順天　律師
　　送達代收人　丙○○
　　被上訴　人　丁○○
　　訴訟代理人　乙○○
右當事人間請求返還停車位事件，上訴人對於中華民國九十一年四月十九日本院九十
一年度鳳簡字第一四六號第一審判決提起上訴，本院判決如左：
    主　文
上訴駁回。
第二審訴訟費用由上訴人負擔。
    事　實
甲、上訴人方面：
一、聲明：
（一）原判決廢棄。
（二）右廢棄部分，被上訴人第一審之訴駁回。
（三）第一、二審訴訟費用由被上訴人負擔。
二、陳述：除與原審判決書所載者相同茲予引用外，補稱：
（一）按「各共有人對於第三人，得就共有物之全部為本於所有權之請求。但回復共
      有物之請求，僅得為共有人全體之利益為之。」民法第八百二十一條定有明文
      。次按「各共有人對於第三人，得就共有物之全部，為本於所有權之請求，固
      為民法第八百二十一條所明定，惟對於無權占有或侵奪共有物者，請求返還共
      有物之訴，依同法條但書之規定，並參照司法院院字第一九五０號解釋，應求
      為命上訴人向共有人全體返還共有物之判決，不得請求僅向自己返還。」最高
      法院四十一年度台上字第六一一號判例亦著有明文。本件被上訴人係主張系爭
      停車位為其所有，依民法第七百六十七條所有權之法律關係請求上訴人返還。
      惟系爭停車位編列於高雄縣鳳山市○○○段第四０三五建號共同使用部分，而
      被上訴人就該段第四０三五建號共同使用部分，僅持有應有部分一萬分之九七
      ，則被上訴人並非單獨持有第四０三五建號共同使用部分之全部持分，其依據
      民法第七百六十七條所有權之法律關係請求上訴人返還系爭停車位，即屬無據
      。
（二）次按公寓大廈所有權之標的係由專有部分及共用部分所構成，而所謂共用部分
      ，以共同使用為原則，惟例外可約定供特定之區分所有人使用，稱之為約定專
      用部分，此觀之公寓大廈管理條例第三條第三款及第四款自明。因而所謂約定
      專用部分，仍屬共有部分，為全體區分所有權人按其應有部分共有，且應有部
      分係抽象存在於全體共有物上，此與專有部分之情形尚有不同。本件系爭停車
      位係屬大昌龍邸公寓大廈之約定專用部分，而非專有部分，係大樓區分所有權
      人依分管契約契定由某特定區分所有權人專用，就各區分所有權人而言係屬債
      權之約定。若謂有買受停車位之區分所有權人之共同使用部分之應有部分較未
      買停車位者之共同使用部分之應有部分為多，則違反應有部分係抽象存在於全
      體共有物上之法則，實質上已將停車位解釋為專有部分而非共有部分。若再謂
      大樓內區分所有權人將車位互為移轉須將較多之應有部分辦理移轉登記，始生
      效力，亦係將停車位使用權之性質解釋為不動產物權之性質。再者，就公共設
      施之應有部分登記並不能看出是否有停車位使用權，若有停車位之區分所有權
      人已將其區分所有權及公共設施應有部分為他人設定抵押權，則移轉停車位時
      若要求必須將較多之公共設施應有部分移轉，於日後實行抵押權時，該移轉之
      應有部分仍將併為拍賣，如此將製造更多之糾紛，且無實益。
（三）再上訴人與訴外人莊美娟於民國（下同）八十九年十二月二十六日所訂立之車
      位出讓同意書係當日其配偶王神岳沒空，故由上訴人出面代理王神岳與莊美娟
      簽訂，是被上訴人如可請求，亦應向王神岳請求。為此，提出本件上訴。
三、證據：除援用原審之立證方法外，另提出本院八十七年度第二二三四號民事判決
    及本票十五紙為證。
乙、被上訴人方面：
一、聲明：求為判決駁回上訴，第二審訴訟費用由上訴人負擔。
二、陳述：除與原審判決書所載者相同茲予引用外，補稱：法院在查封訴外人莊美娟
    原所居住之高雄縣鳳山市○○街一一八號十樓時，上訴人有表示該停車位係伊在
    使用，如今才辯稱係其配偶王神岳占用系爭停車位，顯係臨訟更易，不足採信。
三、證據：援用原審之立證方法。
    理　由
一、本件被上訴人起訴主張伊於九十年十月二十五日經由本院民事執行處拍定取得訴
    外人莊美娟所有坐落高雄縣鳳山市○○○段二０八之四號土地所有權、應有部分
    十萬分之六二四；及其地上建物即門牌高雄縣鳳山市○○街一一八號十樓、面積
    七七點一二平方公尺；及附屬建物一三點零三平方公尺花台一點六零平方公尺暨
    共同使用部分總面積四九八六點四五平方公尺之應有部分一萬分之九七。其中共
    同使用部分之應有部分一萬分之九七，係包括訴外人莊美娟於八十三年九月十六
    日向昇旺建設股份有限公司（以下簡稱昇旺公司）另行價購，如附圖所示編號第
    十六號停車位（以下稱系爭停車位）之所有權。而上訴人雖向訴外人莊美娟購買
    系爭停車位之使用權，惟上訴人並未向訴外人莊美娟買受建物專有部分及建物共
    同使用部分。而使用權係所有權之積極權能，不得與所有權分離而單獨為買賣標
    的，地下室停車位（即共同使用部分）與建物專有部分，具有密不可分之主從關
    係，建物專有部分之所有人不得將共同使用部分之車位使用權單獨出售他人，故
    上訴人與訴外人莊美娟所訂立之單獨出售系爭停車位使用權之買賣契約，即屬法
    律上給付不能，上訴人當不能取得系爭停車位之使用權；且伊所購買上開共同使
    用部分應有部分相較於未購買停車位者之上開共同使用部分應有部分比例為高，
    足認伊所購買上開房地之範圍包括編號第十六號之停車位。又法院在查封訴外人
    莊美娟原所居住之高雄縣鳳山市○○街一一八號十樓時，上訴人有表示該停車位
    係伊在使用，如今才辯稱係其配偶王神岳占用系爭停車位，顯係臨訟更易，不足
    採信。是上訴人並無正當權源，竟占用系爭停車位，顯係無權占有，爰本於民法
    第七百六十七條之法律關係，請求上訴人將系爭停車位騰空返還被上訴人。
二、上訴人則以被上訴人所拍得之上開房地之拍賣公告係於附記欄記載「本件拍賣標
    的物據債權人稱尚有一位停車位使用權，編號十六號，惟是否確有停車位使用權
    ，請投標人自行查明，如有爭議，以實體確定判決為準」，且右開拍賣公告亦未
    記載停車位最低拍賣價格，本院亦未將系爭停車位點交予被上訴人，是被上訴人
    向原執行法院標購之建物顯未包含特定分管之編號第十六號停車位使用權。再系
    爭停車位編列於高雄縣鳳山市○○○段第四０三五建號共同使用部分，被上訴人
    就該段第四０三五建號共同使用部分，僅持有應有部分一萬分之九七，則被上訴
    人並非單獨持有第四０三五建號共同使用部分之全部持分，其依據民法第七百六
    十七條所有權之法律關係請求上訴人返還系爭編號十六號停車位，即屬無據。又
    若謂有買受停車位之區分所有權人之共同使用部分之應有部分較未買停車位者之
    共同使用部分之應有部分為多，則違反應有部分係抽象存在於全體共有物上之法
    則，實質上已將停車位解釋為專有部分而非共有部分。另上訴人之配偶王神岳就
    系爭大樓內之坐落高雄縣鳳山市○○○段第三八九二號即門牌高雄縣鳳山市○○
    街第一０六號建物擁有所有權，就同段第四０三五號建物即共同使用部分亦有共
    有權。而系爭編號第十六號停車位係以上訴人名義接受前手莊美娟之讓與，實質
    上係讓與被上訴人配偶王神岳，是系爭停車位使用權應歸訴外人王神岳所有，被
    上訴人如要請求，亦應向王神岳主張等語資為抗辯。
三、兩造不爭執之事實：
（一）被上訴人於九十年十月二十五日經由本院民事執行處拍定取得訴外人莊美娟所
      有坐落高雄縣鳳山市○○○段二０八之四號土地所有權、應有部分十萬分之六
      二四，及其地上建物即門牌高雄縣鳳山市○○街一一八號十樓面積七七點一二
      平方公尺及附屬建物一三點零三平方公尺、花台一點六零平方公尺暨共同使用
      部分總面積四九八六點四五平方公尺之應有部分一萬分之九七，現為被上訴人
      所有之事實，為上訴人所不爭執，並有被上訴人提出不動產權利移轉證書、土
      地及建物登記謄本附卷可稽，及經本院調閱八十九年度執字第四四五八六號執
      行卷宗查證屬實。
（二）系爭停車位，原由訴外人莊美娟於八十三年九月十六日購買上開房地時一併購
      買，為上開房屋所隸屬之大昌龍邸公寓大廈之共同使用部分，後於八十九年十
      二月二十六日由訴外人莊美娟售予上訴人夫或妻，而上訴人雖為該公寓大廈之
      住戶，然非該公寓大廈之區分所有權人，上訴人係與該公寓大廈之區分所有權
      人之訴外人王神岳為夫妻關係。
四、得心證之理由：
    本件兩造所爭執之處，應在於公寓大廈內屬於共同使用部分之停車位是否得由實
    際居住於該公寓大廈之非區分所有權人或與區分所有權人同住之非區分所有權人
    購買？又公寓大廈之房地經法院拍賣，若該戶附有停車位，則該停車位是否一併
    歸由拍得人使用？若被拍賣之原住戶於被查封前已將車位轉讓予同一公寓大廈中
    之其他住戶使用時，究竟應由拍得人或受讓停車位之住戶擁有該停車位之使用權
    ，亦即究應保護經由法院拍賣購得較多建物共同使用面積之被上訴人，抑或應保
    護向同一公寓大廈住戶購買車位之上訴人（或其夫）？茲論述如下：
（一）按公寓大廈屬於共同使用部分之地下室停車位，固得為買賣之標的物，但須與
      區分所有建物所有權隨同移轉於同一人，公寓大廈管理條例第四條第二項定有
      明文，如區分所有人買受停車位後，因故不需停車位者，依土地登記規則第七
      十五條第一款及第八十條關於「不需使用共同使用部分得予除外」之規定，僅
      得單獨移轉予同一公寓大廈之其他區分所有人，是以，購買該共同使用部分之
      地下室停車位者，必須係區分所有人，否則不得單獨購買停車位。本件上訴人
      並非該公寓大廈之區分所有權人，其與原區分所有權人之訴外人莊美娟訂立受
      讓停車位契約一情，為其所不爭，惟「解釋當事人之契約，應以當事人立約當
      時之真意為準，而真意何在，又應以過去事實及其他一切證據資料為斷定之標
      準，不能拘泥文字致失真意」；「解釋契約，應探求當事人立約時之真意，而
      探求當事人之真意，本應通觀契約全文，並斟酌訂立契約當時及過去之事實暨
      交易上之習慣，依誠信原則，從契約之主要目的及經濟價值等作全般之觀察」
      ，最高法院三十九年度台上字第一０五三號判例及七十九年度台上字第一七七
      八號判例要旨可資參照。查本件上訴人與該公寓大廈區分所有權人王神岳為夫
      妻關係，已如前述，上訴人之夫王神岳固然始為該公寓大廈之區分所有權人，
      然基於時下夫妻間常有事務處理不分彼此之社會習性，上訴人不知正確適用法
      律，以致不知以合法之區分所有權人名義出面訂立系爭停車位買賣契約，然此
      應非上訴人訂約當時之真意，蓋上訴人出價購買系爭停車位，衡以常情，無非
      意欲合法有效使用該停車位，故解釋上不應以該等買賣契約書字面上出名之當
      事人為唯一依據；而經本院訊問證人王神岳，王神岳則到庭陳述：「莊美娟找
      我借錢沒有還，然後說要把車位賣給我。」、「因為我不在家，所以由我太太
      去簽。」（見本院九十一年七月十二日言詞辯論筆錄），核與上訴人所述係代
      理其夫王神岳簽署該買賣契約書之情相符。本院綜觀上情，認上訴人與莊美娟
      簽訂買賣契約書係以其夫王神岳之代理人身份訂立，而直接對王神岳發生效力
      ，始符締約當事人間之真意，亦不失契約之真正目的。準此，該買賣契約書之
      書面名義人雖分別為區分所有權人即訴外人莊美娟及上訴人，然承前所述，應
      解釋該契約之效力發生於訴外人莊美娟與訴外人王神岳間，始符當事人之真意
      ，而此亦不違反公寓大廈管理條例第四條第二項所規定，公寓大廈之共同使用
      部分須隨同區分所有建物所有權移轉予同一人，不得單獨移轉，亦不得分割之
      限制。惟上訴人與配偶王神岳夫妻財產共有，並無區別，且互相代理日常事務
      ，為上訴人所自承（見本院九十一年七月十二日言詞辯論筆錄），是如系爭停
      車位之買賣契約如直接對王神岳發生效力，惟與實際占有系爭停車位之人係屬
      二事。本件上訴人與配偶王神岳夫妻財產既為共有，並無區別，則系爭停車位
      乃由上訴人與配偶王神岳具有事實上之管理力，應認上訴人及王神岳均係系爭
      停車位之直接占有人。
（二）又分管契約係從屬於區分所有建物共同使用部分應有部分之債權契約，除於應
      有部分移轉時，應隨同移轉外，其債權契約不得與其所屬之應有部分分離而獨
      立讓與。但基於分管契約仍可透過用益物權之設定或租賃，使用借貸等法律行
      為，授權第三人使用其分管之部分。故停車位雖係基於就區分所有建物共同使
      用部分有應有部分之全體共有人之分管契約而來，但仍須以有應有部分為前提
      。是以，若共同使用部分之應有部分多寡乃可公示表徵分管契約車位之有無，
      則在解釋上即應儘量將分管契約與應有部分結合，而不應將之分離，否則即偏
      離分管契約係從屬於應有部分，不得單獨讓與之原則。公寓大廈共同使用部分
      之應有部分不得與主建物及土地分離單獨讓與，應有部分既不得單獨讓與，則
      停車位係基於應有部分共有人之分管契約而來，故應有部分未讓與，原則上車
      位使用之權能亦不得讓與。在共有人內部之間，法律並未禁止應有部分得轉讓
      予其他共有人，當應有部分為移轉時，此時附隨於應有部分之分管契約，亦始
      會隨之移轉。因此，將分管契約單獨自應有部分分離出來，認為只要共有人間
      協議即可為分管之約定，與共有人應有部分之移轉無關之見解，恐將悖離分管
      契約之本質。
（三）再就登記實務與交易安全而言，區分所有建物共同使用部分之應有部分（即建
      物之持分），得於區分所有權人相互間移轉，即購買車位者得為增加公共設施
      之持分變更，基於登記之公示性與絕對效力，法律應先保護有辦理持分變更之
      區分建物所有權人。蓋：
   １、公寓大廈之停車位若未另行編定建號，辦理建物第一次登記者，乃屬區分所
       有建物共同使用部分之應有部分（即建物之持分），該應有部分原則上依該
       區分所有建物之區分所有權人協議決定之。該建物共用部分之應有部分（從
       權利）依公寓大廈管理條例第四條第二項，應隨同主建物即區分所有建物之
       所有權即專有部分（主權利）一併移轉，不得個別移轉與第三人或為分割，
       以免妨害共同使用部分存在之功能，破壞公寓大廈之共有關係。但在所有區
       分建物所有權人之間，亦得將應有部分重為協議，將共同使用部分應有部分
       之權利範圍，作部分調整（讓與部分應有部分重為協議，但不可達到全部移
       轉之地步），故在區分所有建物共同使用部分經依法登記完畢，嗣後所有權
       人為因應實際需要，如經相關區分所有權人及他項權利人同意，得將其共同
       使用部分權利範圍之一部，移轉予其他區分所有權人，此有內政部七十九年
       七月十六日台（七九）內地字第八一九八二三號函附卷可憑。關於停車位，
       八十三年八月二日台（八三）內地字第八三○九五五一號函亦表示：「所有
       權人為實際需要經相關區分所有權人及他項權利人同意，將其專作停車空間
       用途之共同使用部分移轉於同一建物之他區分所有權人者，．．登記機關得
       予受理。」。
   ２、準此，同一公寓大廈之區分所有權人，若向同一大廈區分所有權人購買車位
       ，依法可以辦理共用部分應有部分即持分之變更登記，乃可確定。因此共同
       使用部分，其應有部分由各區分所有權人協議之後，原則上不得單獨移轉該
       共同使用部分之應有部分予他人，但此他人係指公寓大廈共有人以外之第三
       人，而將其共同使用部分應有部分移轉予其他共有人，則為法律所允許。是
       以，倘同一公寓大廈之住戶向其他住戶購買停車位，而增加建物公設之應有
       部分，自得辦理應有部分之移轉變更，以彰顯其對共有物使用之權利範圍。
       此種情形，亦如同住戶外之第三人購買該區分所有建物，除專有部分外，就
       其對公共設施之應有部分加以登記，始足以表彰對於共有物之權利範圍。因
       此，購買車位之區分建物所有權人本有權要求出賣車位之住戶，就共有部分
       之持分為移轉變更登記而不為，如何僅憑與出賣人間之車位轉讓契約，對抗
       已繼受前手權利並辦畢持分變更登記之共有人？再參諸土地法第四十三條不
       動產權利登記公示有絕對效力之精神，將依共有人間受讓契約而主張權利者
       ，與除受讓前手權利並辦理持分登記者，兩相比較，法律自應側重後者。從
       而，僅購買車位之區分建物所有權人若未辦理持分變更登記，自難再僅憑與
       前手所訂立之一紙車位買賣契約，即足對抗已辦理持分變更登記之其他區分
       建物所有權人。如此始能解決一個停車位同時賣予同棟大廈二位住戶之一位
       二賣爭議；同理，在經法院拍賣而發生一位二賣之情形，自應為相同之處理
       。
   ３、未取得彰顯停車位之應有部分持分變更，若認其已取得停車位之專用權，將
       使停車位專用權與共用部分之應有部分分離，此時任何繼受者都要再個別探
       知該表面上雖有彰顯擁有車位之區分所有權人，實際上有無再將車位專用權
       出讓予他人，如此一來，金融機構辦理貸款時將無從再依據彰顯車位之應有
       部分為鑑估，整個停車位交易秩序亦將陷於極度之的不安定。故停車位之讓
       與必須與共用部分之應有部分讓與一致，隨同應有部分一併移轉，始能兼顧
       交易秩序與從權利之移轉應隨同主權利一併為之之法理。
   ４、而本件上訴人代理其夫王神岳於八十九年十二月二十六日與上開區分所有建
       物之原始所有權人即訴外人莊美娟訂立系爭停車位出讓同意書，受讓本件系
       爭停車位之專用權，上訴人之夫王神岳依法本得辦理持分變更登記卻未為之
       ，揆諸前揭說明，自不應優先已辦持分登記之被上訴人而受保護。且被上訴
       人已就該部分付出二十萬五千元之代價，有本院不動產權利移轉證書一紙在
       卷可稽（見原審卷第九頁），難謂被上訴人就取得系爭停車位未支付對價而
       有不當得利之嫌。至在衡平方面，上訴人之夫王神岳可循其他法律關係另向
       訴外人莊美娟主張，亦不致使上訴人之夫王神岳遭受無端之損害。
（四）另就公寓大廈約定專用之法理觀之，停車位依公寓大廈管理條例第三條第五款
      規定及第九條第一項，屬於區分所有建物共用部分之約定專用部分。對於該部
      分之使用應依設定專用權之法律關係定之。為保障專用權人之法律地位與維持
      交易安全，區分所有權人（共用部分之共有人）非經專用權人之承諾，不得逕
      依集會決議或修訂規約之方式，變更專用權或使專用權消滅（日本建物區分法
      第三十一條第一項參照）。關於共用部分專用權之設定方式可依銷售房屋時之
      讓售契約，亦可依公寓大廈之規約為之。依讓售契約約定停車位專用時，若建
      商於銷售時，對於購買停車位者，與未購買停車位者於讓售契約已為約定，購
      買停車位空間者持有較多之應有部分，並享有停車位之專用權；凡未購買停車
      位空間之應有部分者，已放棄對停車位空間之專用權利時。為保障專用權人之
      法律地位與維持交易安全，區分所有權人（共用部分之共有人）非經專用權人
      之承諾，不得逕依集會決議或修訂規約之方式，變更專用權或使專用權消滅。
      經查，本件系爭第十六號車位使用權人，區分所有權人對該共同使用部分四０
      三五號建物之應有部分為一萬分之九七，依卷內該區分建物登記謄本所載：其
      共同使用部分權利範圍自一萬分之一九起至一萬分之一六０不等，其間權利範
      圍之多寡，取決於該大廈區分所有權人是否有購買停車位空間。故凡購買車位
      者，不但已先購買停車位空間之應有部分，並基於讓售契約之約定已先取得停
      車位之專用權能。則就本件而言，未購買停車位者，已視為對停車位專用權之
      拋棄，停車位之分管乃為有購買停車位者間之分管約定（如車位大小、種類與
      位置之分配），並非已購買車位者與未購買車位者之分管約定，而得由未購買
      車位者隨時變更分管契約，否則購買車位者隨時將遭遇因分管契約變更，而被
      取消車位之不合理現象，交易安全即無從維護。
（五）再就分管契約之法理觀之，最高法院四十八年度台上第一○六五號判例要旨明
      示：「共有人於與其他共有人訂立共有物分割或分管之特約後，縱將其應有部
      分讓與第三人，其分割或分管分契約，對於受讓人仍繼續存在。」乃共有人間
      訂定分管契約後，共有人將應有部分轉讓予第三人時，第三人是否應受原分管
      契約拘束之問題。而八十三年六月三日公布之司法院釋字第三四九號解釋，乃
      針對建商於持分之法定空地上劃設停車位出售予承購人後，第三人購買該土地
      持分應否受該分管契約約束之問題。從而本案就分管契約加以分析：
   １、系爭停車位係位處該大昌龍邸公寓大廈之地下層，與該大樓其他共同使用部
       分例如樓梯間、水箱、受電室、機械室、停車空間、頂蓋型開放空間等公共
       設施共同編列同一建號－即高雄縣鳳山市○○○段四０三五建號，建物門牌
       高雄縣鳳山市○○街一二四號等一五二戶公共設施，並登記為該大樓全體一
       五二戶區分所有權人共有，有被上訴人所提出之公共設施建築物改良登記簿
       、區分所有建物共同使用部分附表為證。又本件依建商與上訴人之夫王神岳
       所簽訂之預定房屋買合契約書第四條所載：「地下室屬權：地下室之梯間、
       走道、變電室、蓄水池、機械室、機車停車場等公共設施，依各戶私有面積
       比例持分，隨同房屋為甲方共有，其餘非屬共同使用部分規劃為汽車停車場
       ，其使用權按既定編號專屬另購買車位之各住戶所有及使用。」，依該買賣
       契約書附件購買汽車停車位約定書全文意旨，未購買停車位者，同意該等停
       車位由昇旺公司另議價出售予該大廈購買停車位之部分住戶，並同意由購買
       停車位之住戶擁有停車位之專有使用權，足認該公寓大廈之地下層停車位係
       以獨立使用權併同土地持分產權、建物公共設施面積持分產權方式出售，並
       附地下室車位停車位至使用證明書，此項預定房屋買賣合約書乃該大廈區分
       所有權人就車位使用之分管契約。
   ２、又公寓大廈管理條例第九條第一項規定，原則上各區分所有權人應按其應有
       部分比例，對建築物之共用部分及其基地有使用收益之權，但另有約定者從
       其約定。則擁有表彰停車位持分面積之共有人按其持分比例較多而有使用停
       車位之權能，亦與該條規定意旨相符。且觀該房屋預定買賣契約書之全文內
       容，並無僅憑二共有人間為讓與之合意，報請管理委員會公告，其他住戶不
       為反對表示即可變更停車位分管契約之規定存在，自不得因此認為其他共有
       人已為默示同意，況停車位之轉讓事不關己，除非一位二賣涉及其他共有人
       始有提出異議之可能；縱有該程序之規定，亦不得僅憑該程序即認已為全體
       共有人對於分管契約內容之合意變更，而應拘束受讓持分之共有人。因該停
       車位使用權之讓與僅係二人間之約定，非屬於分管契約，與全體共有人就共
       有物使用之約定不同，自不得持之對抗其他共有人。此種情形係共有人二人
       間約定與共有人分管契約效力優先之問題，而與大法官會議釋字第三四九號
       解釋，乃針對第三人取得持分面積應否受原分管契約拘束之問題不同，應予
       區別。
   ３、原未向建商購買系爭停車位車位之上訴人夫王神岳，尚無不購買系爭停車位
       之持分，即得逕取得系爭停車位之使用權，而可對抗已買得停車位持分面積
       之被上訴人。蓋未與建商訂約購買車位之共有人，應已依分管契約，放棄車
       位之使用權。否則未購買車位之人，即可約集多數未購買車位之共有人決議
       取消或變更原已購買車位之少數其他共有人，如此原購買車位之共有人既得
       權如何保障。同理，如原未購得車位持分之區分所有權人，可以不必購得車
       位之持分而對抗擁有車位持分之共有人，則與原分管契約相違背，已放棄之
       權利可以假藉另一形式之方法，迴避分共有人間分管棄約之約定，而重新復
       活，而依原共有人分管契約購買表彰車位使用持分之人，卻須無故蒙受損害
       ，豈得事理之平？
五、綜上所述，本件上訴人之夫王神岳向訴外人莊美娟購買系爭停車位時，即應辦理
    足以表彰車位使用權能之公共設施應有部分之移轉變更登記，上訴人之夫王神岳
    能辦理而未為之，在此情形，交易安全之維護應優先於上訴人之夫王神岳個人權
    益之保護。又上訴人之夫王神岳與前手間之地下室車位停車位置使用證明書僅是
    雙方合意取得車位使用之權能，並未併隨取得表彰車位之應有部分，基於從權利
    應附隨於主權利之法理及公寓大廈管理條第四條第二項從權利不得與主權利分離
    ，僅有受讓車位契約之上訴人之夫王神岳自不得對抗已取得表彰停車位權利即共
    同使用部分應有部分之被上訴人；又基於分管契約，單純受讓車位之上訴人之夫
    王神岳僅取得對前手之得使用停車位之債權，依建商之預定買賣合約書（分管約
    定），車位之使用權係以建物共同使用部分之應有部分面積相結合，即以應有部
    分面積之大小以作為判定車位有無之依據，從而依該大廈之分管契約欲取得車位
    必須擁有車位之持分面積，上訴人之夫王神岳與前手之地下室車位停車位置使用
    證明書並不足以因而即成為與全體住戶成立新分管契約，自無分管契約得拘束第
    三人之問題。再上訴人及王神岳均係系爭停車位之直接占有人，已如前述，是上
    訴人及王神岳占有系爭停車位，均屬無權占有。從而，被上訴人基於民法第七百
    六十七條之規定，請求上訴人返還系爭停車位，洵屬有據，應予准許。又本件係
    被上訴人請求返還停車位，應依聲請宣告假執行。是則原審命上訴人返還系爭停
    車位，並依聲請宣告假執行，於法並無違誤，上訴意旨指摘原判決不當，求予廢
    棄改判，為無理由，應予駁回其上訴。
六、本件事證已臻明確，兩造其餘攻擊及防禦方法，經斟酌於判決結果均不生影響，
    毋庸一一論述，附此敘明。
七、結論：本件上訴為無理由，依民事訴訟法第四百三十六條之一第三項、第四百四
    十九條第一項、第七十八條，判決如主文。
中　　　華　　　民　　　國　　九十一　　年　　　七　　　月　　二十六　　日
                              臺灣高雄地方法院民事庭
~B審判長法官
~B法　　　官
~B法　　　官　官信成
右為正本係照原本作成。
本判決不得上訴。
中　　　華　　　民　　　國　　九十一　　年　　　七　　　月　　二十六 　 日
~B法院書記官　謝群育
